臺灣新竹地方法院交通事件裁定
移送機關即
原處分機關　交通部公路總局臺中區監理所彰化監理站
異　議　人
即受處分人　陳咨吰
上列異議人即受處分人因違反道路交通管理處罰條例案件，對於
交通部公路總局臺中區監理所彰化監理站民國99年10月4 日彰監
四字第裁64-E00000000號違反道路交通管理事件裁決處分聲明異
議，本院裁定如下：
    主  文
原處分撤銷。
陳咨吰不罰。
    理  由
一、原處分意旨略以：異議人即受處分人陳咨吰（下稱異議人）
    於民國99年3 月30日凌晨0 時52分，駕駛車牌號碼0091-HL
    號自用小客車行經新竹市○○路476 巷時，因「違反處罰條
    例之行為，拒絕停車接受稽查而逃逸」違規，經警舉發，並
    填掣竹市警交字第E00000000 號舉發違反道路交通管理事件
    通知單（下稱舉發通知單），並移送原處分機關處理，原處
    分機關調查後認異議人有前開違規行為，乃於99年10月4 日
    依道路交通管理處罰條例第60條第1 項、第63條第1 項及違
    反道路交通管理事件統一裁罰基準及處理細則第43、44、67
    條規定，以彰監四字第裁64-E00000000號違反道路交通管理
    事件裁決書，認定異議人有「違反處罰條例之行為，拒絕停
    車接受稽查而逃逸」之違規事實而裁處罰鍰新臺幣（下同）
    3000元，並記違規點數1 點。
二、聲明異議意旨略以：異議人駕駛車牌號碼0091-HL 號自用小
    客車返家途中，於新竹市○○○路及慈濟路口發現對向有數
    名機車騎士朝路口而來，當時時間已接近凌晨，該處又為新
    開發之預定建地，伊直覺懷疑騎士為夜遊之飆車族，是前開
    騎士開始追逐伊所駕駛之車輛時，伊不敢停止而繼續往住家
    方向前進，直至抵達住家社區警衛室，才主動停車察看，此
    時才發現機車騎士之身分實為警員，異議人並無「違反處罰
    條例之行為，拒絕停車接受稽查而逃逸」違規之行為，原處
    分機關舉發有誤，爰依法聲明異議等語。
三、按交通法庭認為聲明異議有理由或聲明異議雖無理由而原處
    分不當或違法者，應以裁定將原處分經聲明異議部分撤銷，
    並自為裁定，乃道路交通事件處理辦法第19條前段所明定。
    而犯罪事實應依證據認定之，無證據不得認定犯罪事實，刑
    事訴訟法第154 條第2 項定有明文；認定犯罪事實所憑之證
    據，雖不以直接證據為限，間接證據亦包括在內；然而無論
    直接或間接證據，其為訴訟上之證明，須於通常一般之人均
    不致有所懷疑，而得確信其為真實之程度者，始得據為有罪
    之認定，倘其證明尚未達到此一程度，而有合理之懷疑存在
    時，即應為有利於被告之認定，最高法院30年上字第816 號
    判例、76年臺上字第4986號判例參照。法院受理交通事件，
    準用刑事訴訟法之規定，道路交通管理處罰條例第89條前段
    規定甚明，是前揭刑事訴訟法上罪疑唯輕或罪疑唯有利於被
    告之原則，於法院審理交通聲明異議案件時，亦有所適用。
四、經查：（一）依證人即當場舉發之員警蘇建誠於本院調查時
    證稱：「當時是半夜12點多，我們在埔頂一路與慈濟路交岔
    口附近巡邏，總共有3 人，1 人騎乘1 台警用摩托車，因為
    當時是深夜，我們看到異議人從埔頂一路對向車道開來，一
    看到我們，停一下，就右轉慈濟路，覺得可疑，認為他是看
    到警察的車不想要開過來，才轉方向，所以想要上前攔查，
    我們發現異議人駕駛車輛時，他並沒有交通違規的行為」（
    見本院卷第12至15頁）等語可知，本件警員攔查之原因，並
    非因異議人有何「違反處罰條例之行為」，而僅係因異議人
    於埔頂一路及慈濟路交岔路口暫為停頓後，始右轉之行為，
    造成警員懷疑，始上前攔查，因異議人本身並無任何交通違
    規行為，其縱有拒絕停車接受稽查之舉，該行為與道路交通
    管理處罰條例第60條第1 項規定之構成要件是否相符，已非
    無疑義。（二）再者，證人蘇建誠於本院調查時證稱：「我
    們當天執行巡邏勤務時，是穿著警察制服並騎乘警用機車，
    摩托車是白色的，車前、車身都有標示新竹市警察局字樣，
    後面有巡邏燈，但我們在埔頂一路上巡邏時，巡邏燈並未打
    開。我們看到異議人車輛右轉慈濟路覺得可疑，就從埔頂一
    路左轉慈濟路跟隨異議人車輛，跟到慈濟路與龍山東路口前
    ，想要上前攔查，才打開巡邏燈並鳴笛，但異議人此時開始
    加速，我騎到異議人駕駛車輛駕駛座左邊時，有平舉右手臂
    前後擺動比手勢，並按喇叭要求異議人停車，但異議人均不
    理會，於慈濟路與龍山路交岔路口還企圖甩尾，快要撞倒我
    ，我怕被撞倒，所以稍微減速，異議人自己後來在光復路一
    段476 巷春福聯合國警衛室前停車，我們也跟著下車。攔停
    後，我有問異議人為何不停車，他答覆說以為是飆車族」等
    語（見本院卷第12至15頁），參酌本案異議人駕駛車輛途經
    埔頂一路、慈濟路、龍山東路等處，確屬空曠無密集建築物
    之場所，有異議人提供之手繪路線圖、照片可參（見臺灣彰
    化地方法院99年度交聲字第1138號卷第6 至12頁），當時正
    值深夜，警員巡邏之地點為對向車道且未打開巡邏燈，異議
    人又無違反交通規則之行為，在此情境下，異議人供稱其因
    情緒緊張而對追逐者之身分有所誤認，非屬絕無可能：又警
    員雖證述曾有打開巡邏燈、鳴笛、比手勢、按喇叭等表彰身
    分之舉，然若異議人自始即誤以為遭飆車族追逐，而警員騎
    乘機車追逐過程中，始終未出現在異議人視線範圍前方所及
    之距離，異議人因情緒高度緊張未能注意前開警員之行為，
    亦與常情無違，再參以異議人於抵達其住家門口警衛室即主
    動停車等舉動，認異議人陳稱其始終誤認遭飆車族追逐故未
    停車，並非明知而故意拒絕停車接受稽查等語，尚非子虛，
    應可採信。
五、此外，復查並無其他積極證據足以證明異議人於前開時、地
    有「違反處罰條例之行為，拒絕停車接受稽查而逃逸」之違
    規行為，適用「罪證有疑利於被告」之原則，自應為有利異
    議人之認定，而不得遽予處罰。原處分機關遽對異議人為前
    開裁決，即難認為允當，應認異議人之異議為有理由，由本
    院將原處分撤銷，改諭知異議人不罰，以資適法。
六、據上論斷，應依道路交通管理處罰條例第87條第2 項、道路
    交通事件處理辦法第19條前段，裁定如主文。
中    華    民    國    100   年    3     月    18    日
                        交通法庭  法  官  張詠晶
以上正本證明與原本無異。
如不服本裁定，應於裁定送達後5日內向本院提出抗告狀。
                                  書記官  蕭汝芳
中    華    民    國   100    年    3     月    18    日